【裁判字號】    98,訴緝,56
【裁判日期】    980323
【裁判案由】    毒品危害防制條例
【裁判全文】
臺灣臺中地方法院刑事判決              98年度訴緝字第56號
公  訴  人  臺灣臺中地方法院檢察署檢察官
被      告  甲○○
                    （另案在臺灣臺中監獄執行中）
上列被告因毒品危害防制條例案件，經檢察官提起公訴（97年度
毒偵字第3927號），被告於準備程序就被訴事實為有罪之陳述，
經本院合議庭裁定由受命法官改依簡式審判程序審理，判決如下
：
    主    文
甲○○施用第一級毒品，累犯，處有期徒刑拾壹月；又施用第二
級毒品，累犯，處有期徒刑伍月。應執行有期徒刑壹年貳月。
    犯罪事實
一、甲○○曾於民國88年間因施用毒品案件，經依臺灣雲林地方
    法院裁定送觀察、勒戒後，認無繼續施用毒品之傾向，業由
    臺灣雲林地方法院檢察署檢察官以88年度偵字第3800號為不
    起訴處分確定；嗣又於88年間因施用毒品案件，經依本院裁
    定送觀察、勒戒後，認有繼續施用毒品之傾向，再經本院裁
    定令入戒治處所施以強制戒治，於89年3月16日停止強制戒
    治付保護管束，並於89年9月17日期滿執行完畢。復於93年
    間因施用第一、二級毒品案件，經本院判處有期徒刑8月、3
    月，應執行有期徒刑9月確定；另於94年間因施用第一、二
    級毒品案件，經本院判處有期徒刑10月、4月，應執行有期
    徒刑1年確定，上開2執行刑經接續執行後，於95年5月14日
    縮刑期滿執行完畢。詎甲○○仍不知悔改，復基於施用第一
    級毒品海洛因之犯意，於97年5月14日上午11時許，在臺中
    市「第一廣場」廁所內，以將海洛因摻入香菸內點燃吸食之
    方式，施用第一級毒品海洛因1次；另基於施用第二級毒品
    甲基安非他命之犯意，於上開時間、地點，以將甲基安非他
    命置於鋁箔紙上用火燒烤成煙後吸食之方式，施用第二級毒
    品甲基安非他命1次。嗣於97年5月14日晚上8時50分許，警
    方在臺中市○○區○○路358之3號對面查獲與甲○○同行之
    馬明倫持有海洛因，經徵得甲○○同意後採集其尿液送驗結
    果呈嗎啡（海洛因之代謝物）及甲基安非他命陽性反應。
二、案經臺中市警察局第五分局報請臺灣臺中地方法院檢察署檢
    察官偵查起訴。
    理    由
一、認定犯罪事實所憑之證據及理由
(一)、被告甲○○於警詢及本院審理時之自白。
(二)、中山醫學大學附設醫院檢驗科藥物檢測中心尿液檢驗報告1
    份（被告之尿液呈嗎啡及甲基安非他命陽性反應）。
(三)、查被告曾於88年間因施用毒品案件，經依臺灣雲林地方法院
    裁定送觀察、勒戒後，認無繼續施用毒品之傾向，業由臺灣
    雲林地方法院檢察署檢察官以88年度偵字第3800號為不起訴
    處分確定；嗣又於88年間因施用毒品案件，經依本院裁定送
    觀察、勒戒後，認有繼續施用毒品之傾向，再經本院裁定令
    入戒治處所施以強制戒治，於89年3月16日停止強制戒治付
    保護管束，並於89年9月17日期滿執行完畢；復於93年間因
    施用第一、二級毒品案件，經本院判處有期徒刑8月、3 月
    ，應執行有期徒刑9月確定；另於94年間因施用第一、二級
    毒品案件，經本院判處有期徒刑10月、4月，應執行有期徒
    刑1年確定，上開2執行刑經接續執行後，於95年5月14日執
    行完畢，有臺灣高等法院被告前案紀錄表及臺灣臺中地方法
    院檢察署刑案資料查註紀錄表各1份在卷可憑。被告此次施
    用第一、二級毒品之犯行，雖在上開強制戒治執行完畢5年
    後再犯，惟按毒品危害防制條例於92年7月9日修正公布，自
    93 年1月9日施行，其中第20條、第23條將施用毒品之刑事
    處遇程序，區分為「初犯」及「5年內再犯」、「5年後再犯
    」，依其立法理由之說明：「初犯」，經觀察、勒戒或強制
    戒治後，應為不起訴處分或不付審理之裁定；經觀察、勒戒
    或強制戒治執行完畢釋放後，「5年內再犯」者，因其再犯
    率甚高，原實施之觀察、勒戒及強制戒治既已無法收其實效
    ，爰依法追訴或裁定交付審理。至於經觀察、勒戒或強制戒
    治執行完畢釋放後，「5年後再犯」者，前所實施之觀察、
    勒戒或強制戒治已足以遮斷其施用毒品之毒癮，為期自新及
    協助其斷除毒癮，仍適用「初犯」規定，先經觀察、勒戒或
    強制戒治之程序。從而依修正後之規定，僅限於「初犯」及
    「5 年後再犯」2種情形，始應先經觀察、勒戒或強制戒治
    程序。倘被告於5年內已再犯，經依法追訴處罰，縱其第3次
    （或第3次以上）再度施用毒品之時間，在初犯經觀察、勒
    戒或強制戒治執行完畢釋放5年以後，已不合於「5年後再犯
    」之規定，且因已於「5年內再犯」，顯見其再犯率甚高，
    原實施觀察、勒戒或強制戒治，已無法收其實效，即應依該
    條例第10條處罰（最高法院95年度第7次刑事庭會議決議參
    照）。本件被告既曾於前開強制戒治執行完畢5年內再於93
    年間犯施用毒品罪，顯見其再犯率甚高，原實施觀察、勒戒
    或強制戒治，已無法收其實效，則其本次之施用第一、二級
    毒品犯行，仍應依法追訴處罰。
二、論罪科刑
(一)、核被告所為，係犯毒品危害防制條例第10條第1項之施用第
    一級毒品罪、同法條第2項之施用第二級毒品。被告持有第
    一、二級毒品之低度行為，分別為其施用第一、二級毒品之
    高度行為所吸收，不另論罪。
(二)、查被告曾於93年間因施用第一、二級毒品案件，經本院判處
    有期徒刑8月、3 月，應執行有期徒刑9月確定；另於94年間
    因施用第一、二級毒品案件，經本院判處有期徒刑10月、4
    月，應執行有期徒刑1年確定，上開2執行刑經接續執行後，
    於95年5月14日縮刑期滿執行完畢，此有臺灣高等法院被告
    前案紀錄表及臺灣臺中地方法院檢察署刑案資料查註紀錄表
    在卷可參，其於前案有期徒刑執行完畢後，5年內故意再犯
    本件有期徒刑以上之罪，為累犯，應依刑法第47條第1項之
    規定加重其刑。
(三)、爰審酌被告犯罪之動機、目的、手段、有多次施用毒品之前
    科，仍不知戒絕毒癮，卻再犯本案，足見其惡性非輕、所犯
    施用毒品罪，為自戕之病態行為、及其犯後坦承犯行，態度
    良好等一切情狀，量處如主文所示之刑，並定其應執行之刑
    。
三、適用之法律
(一)、刑事訴訟法第273條之1第1項、第299條第1項前段。
(二)、毒品危害防制條例第10條第1項、第2項。
(三)、刑法第11條前段、第47條第1項、第51條第5款。
中    華    民    國    98    年    3     月    23    日
                  刑事第九庭    法  官  簡源希
上為正本係照原本作成。
如不服本判決應於收受判決後10日內向本院提出上訴書狀，並應
敘述具體理由；其未敘述上訴理由者，應於上訴期間屆滿後20日
內向本院補提理由書（均須按他造當事人之人數附繕本）「切勿
逕送上級法院」。
                                書記官  黃雅青
中    華    民    國    98    年    3     月    23    日
附錄論罪科刑法條：
毒品危害防制條例第10條
施用第一級毒品者，處 6 月以上 5 年以下有期徒刑。
施用第二級毒品者，處 3 年以下有期徒刑。


司法院資訊處製作；財團法人民間司法改革基金會備份。
